臺灣高等法院臺南分院民事裁定
110年度聲國字第1號
異  議  人  黃豊喬  
上列異議人因與臺南市政府間聲明異議事件，對於中華民國110
年2月4日本院書記官所為處分提出異議，本院裁定如下： 
    主  文
異議駁回。
    理  由
一、異議意旨略以：本院109年度再國易字第1號國家賠償事件民
    國109年10月26日準備程序筆錄（下稱準備程序筆錄）、同
    年12月2日言詞辯論筆錄（下稱言詞辯論筆錄）有如附表一
    、二所示之應記載而漏未記載事項，異議人據以聲請更正系
    爭筆錄，詎原處分書未依異議人之聲請更正，而就記載錯誤
    、遺漏之攸關整理、確定兩造不爭執、爭執事項重要法官諭
    知及兩造聲明、攻擊或防禦主張，恝置不問、隻字未提，不
    依法更正，卻無視卷證、空言指稱「經核對並無不符，無更
    正必要」，與民事訴訟法第216條第2項、第271條、辦理民
    事訴訟法應行注意事項第78條規定有違，為此提出異議，請
    求予以更正等語。
二、按民事訴訟法第213條規定：「言詞辯論筆錄內，應記載辯
    論進行之要領，並將下列各款事項，記載明確：一、訴訟標
    的之捨棄、認諾及自認。二、證據之聲明或捨棄及對於違背
    訴訟程序規定之異議。三、依本法規定應記載筆錄之其他聲
    明或陳述。四、證人或鑑定人之陳述及勘驗所得之結果。五
    、不作裁判書附卷之裁判。六、裁判之宣示。除前項所列外
    ，當事人所為重要聲明或陳述，及經曉諭而不為聲明或陳述
    之情形，審判長得命記載於筆錄。」。同法第216條規定：
    「筆錄或前條文書內所記第213條第1項第1款至第4款事項，
    應依聲請於法庭向關係人朗讀或令其閱覽，並於筆錄內附記
    其事由。關係人對於筆錄所記有異議者，法院書記官得更正
    或補充之；如以異議為不當，應於筆錄內附記其異議。」。
    準備程序筆錄應記載下列各款事項：一、各當事人之聲明及
    所用之攻擊或防禦方法。二、對於他造之聲明及攻擊或防禦
    方法之陳述。三、前條第1項所列各款事項及整理爭點之結
    果，復為民事訴訟法第271條所明定。再按民事訴訟法第213
    條第1項前段係規定，言詞辯論筆錄內，應記載辯論進行之
    要領，是言詞辯論筆錄除記載同項第1款至第6款及審判長依
    同條第2項命記載之事項外，僅需記載其要領，即記載言詞
    辯論經過之大概情形，尚無需將開庭之過程、在場者陳述之
    內容、其喜怒哀樂等一一詳細記載（最高法院102年度台抗
    字第967號民事裁定參照）。
三、異議人固請求將附表所示內容更正（補記）於系爭筆錄；惟
　　異議人所提筆錄錯誤、遺漏處，經核對其要領並無不符，記
    載之要旨並無損異議人法律上之利益，其請求更正筆錄，於
    法未合，不應准許。本院書記官不准許更正系爭筆錄，並無
    不合，異議意旨指摘原處分不當，請求准予更正，為無理由
    ，應予駁回。
四、綜上所述，本件異議為無理由，爰裁定如主文。
中　　華　　民　　國　　110 　年　　3 　　月　　2 　　日
                  民事第二庭    審判長法  官  高榮宏

                                      法  官  黃瑪玲

                                      法  官  陳春長
上為正本係照原本作成。
不得抗告　　　　　　　　　　　　　　　　　　　　
中　　華　　民　　國　　110 　年　　3 　　月　　2 　　日

                                      書記官  邱斈如 

附表一：準備程序筆錄 
編號 聲請更正（補記）內容 數位錄音播放時間 1 法官：許大律師，妳們在2個禮拜之內來的及嗎？ 44分29秒 2 再審被告訴訟代理人：庭上，來的及。 44分36秒 3 法官：準備書狀他有寄給妳，妳也可以看，看完以後2個禮拜內，就他另外請求增列的不爭執事項，妳以書狀表示意見。 44分38秒 4 再審被告訴訟代理人：好。 44分46秒 5 法官：如果沒有表示意見，那就是同意。 44分48秒 
　　　　　　　　　　　　　　　　　　　　
　　　　　　　　　　　　　　　　　　　　
附表二：言詞辯論筆錄 
編號 聲請更正（補記）內容 數位錄音播放時間 1 審判長：再審原告所提109年11月6日民事聲請狀，再審原告請求增列爭執、不爭執事項，再審被告有無意見？ 10分05秒 2 再審被告訴訟代理人：不同意增列，請以鈞院（準備程序）所整理的為準。 10分55秒 3 再審被告：就庭上今日在螢幕上所載不爭執事項，再審原告於前審109年3月11日準備程序，已通通表示對於鈞院這樣整理「沒有意見」，我們認為沒有增列必要。 23分02秒 4 再審原告：沒有喔，我沒有表示「沒有意見」。 23分24秒 5 再審原告：再審理由：一、引用民事訴訟再審之訴狀、再審補充理由狀、準備書狀及民事辯論意旨狀所載。二、請求重點說明如下： 2分28秒